臺灣臺中地方法院刑事判決
109年度易字第2646號
公  訴  人  臺灣臺中地方檢察署檢察官
被      告  彭國瑋


選任辯護人  呂緯武律師
上列被告因重利案件，經檢察官提起公訴（109年度偵字第22936
號），本院判決如下：
    主    文
彭國瑋無罪。
    理    由
一、公訴意旨略以：被告彭國瑋於民國108 年10月6 日下午4 時
    30分許起至109 年4 月10日止，自稱「平行時空」，撥打電
    話或以通訊軟體LINE（下稱LINE）暱稱「平行時空」傳送訊
    息之方式，先後向告訴人蔡怡苹詢問是否有資金需求後，竟
    基於乘他人急迫貸以金錢，而取得與原本顯不相當重利之犯
    意，明知告訴人需款孔急、急需資金週轉，陷於急迫情形之
    際，竟仍先後於附表所示之時間、地點，借貸如附表所示之
    金額予告訴人周轉（借款之時間、地點、金額、利息計算方
    式、借款之擔保品，均如附表所示），並與告訴人聯繫及約
    定見面之時間、地點後，每10日向告訴人收取與原本顯不相
    當之重利，告訴人另分別於109 年1 月30日、109 年3 月6
    日，各匯款新臺幣（下同）1萬9,500元利息至被告名下之中
    國信託商業銀行台中分行帳號000000000000號帳戶（下稱中
    國信託帳戶）。嗣經告訴人不堪負荷報警處理，為警循線查
    悉上情，因認被告涉犯刑法第344 條之重利罪嫌等語。
二、按犯罪事實應依證據認定之，無證據不得推定其犯罪事實；
    不能證明被告犯罪者，應諭知無罪之判決，刑事訴訟法第15
    4 條第2 項、第301 條第1 項分別定有明文。此所謂認定犯
    罪事實之證據，無論其為直接或間接證據，均須達於通常一
    般人均不致有所懷疑，而得確信其為真實之程度者，始得據
    為有罪之認定，若其關於被告是否犯罪之證明未能達此程度
    ，而有合理性懷疑之存在，致使無法形成有罪之確信，根據
    「罪證有疑、利於被告」之證據法則，即不得遽為不利被告
    之認定（最高法院29年上字第3105號、40年台上字第86號、
    76年台上字第4986號裁判意旨參照）。
三、公訴人認被告涉犯刑法第344 條之重利罪嫌，無非係以證人
    即告訴人於警詢時之證述、告訴人提供之LINE對話內容、被
    告之中國信託帳戶交易明細為其論據。
四、訊據被告固坦承有於附表編號1 所示時間、地點貸與告訴人
    5 萬元，並拍攝告訴人之身分證照片，及以告訴人簽立面額
    5 萬元之本票1 張為擔保，嗣告訴人已清償被告5 萬元；復
    於109 年1 月在告訴人經營之釀酒人莊園貸與告訴人15萬元
    ，及以告訴人簽立面額15萬元之本票1 張為擔保，嗣被告已
    向告訴人收取7 次之1 萬9,500元（共13萬6,500 元）；再
    於附表編號3 所示時間、地點交付告訴人20萬元，告訴人則
    交付其簽立面額20萬元之本票1 張，嗣被告已向告訴人收取
    2 萬元，並有以上揭15萬元、20萬元本票聲請本票裁定等情
    ，惟堅決否認有何重利犯行，辯稱：伊就貸與之5 萬元部分
    並未收取利息，另伊向告訴人收取前揭13萬6,500 元、2 萬
    元係因伊與告訴人約定如告訴人有售出酒，伊可分得利潤，
    伊沒有趁告訴人急迫情形收取重利等語。辯護人則為被告辯
    稱：被告就貸與告訴人5萬元部分未收取利息，附表編號2 
    、3 部分，被告與告訴人間為投資借款混合契約，告訴人僅
    在獲利時，有按約定給付分紅予被告之義務，自與「利息」
    有間；又告訴人係為將其經營之生意規模擴大，才向被告貸
    與金錢，並非係因一時周轉不靈，且告訴人本身經商，應有
    相當豐富之融資經驗，自與急迫、輕率、無經驗之要件不符
    。告訴人係因生意獲利越來越少，而不願清償本金，才提出
    重利罪告訴等語。經查：
　㈠告訴人於本院審理時證述：伊是經營菸酒店以後才因借錢認
    識被告，是被告打伊店內電話，問伊有無資金需求，伊說有
    ，被告說他要評估、來現場看，然後看可以借伊多少錢及計
    算利息，被告有來看店面、問伊經營狀況，才說問公司看可
    以借伊多少錢，伊認識被告當天就跟被告借錢，就算不是當
    天也是隔天，至少三天內被告就會拿錢來。他們借錢的應該
    有一個群組，假設他有做過伊的生意，他們群組上面就會說
    有跟伊配合過、有放款給伊過，伊有在借錢，他可能就有伊
    的電話或資訊，因為也不只他，有很多人都會打電話來。10
    8 年10月6 日伊跟被告借10萬元，有簽10萬元本票跟借據及
    提供身分證拍照做擔保，每10天為一期，利息1 萬5,000元 
    ，扣除第一次利息，伊實拿8 萬5,000元，至108 年12月5 
    日清償利息加本金，伊有拿回本票，並繳付6 期利息共9 萬
    元，被告會來店裡收現金，如果他沒空來店裡收的話，伊會
    匯款給他；第二次是108年12月7 日伊再跟被告借貸15萬元
    ，每10天為1 期，利息1 萬9,500元，扣除第一次利息，伊
    實拿13萬500 元，至109 年3 月26日繳付12次共23萬4000元
    利息，本金尚未償還；第三次是109年3 月10日伊又跟被告
    借貸新台幣20萬元，每10天為1 期，一期利息為2 萬元，扣
    除第一次利息伊實拿18萬元，至109 年3月30日伊繳付3次利
    息共6 萬元，本金20萬尚未還清；借15萬元、20萬元時有各
    簽一張15萬元、20萬元本票，就是本院109年度司票字第399
    1號民事裁定的本票等語（見本院卷第206至210頁、第216至
    217頁、第221至223頁、第225至228頁、第233至234頁、第2
    36頁），告訴人已明確證述其與被告間借款本金、利息金額
    及繳付期數與擔保品，並有本院109年度司票字第3991號民
    事裁定在卷可按（見本院卷第253頁）。
　㈡再考以告訴人提出其與被告間LINE對話紀錄，於108年10月6
    日被告與告訴人互傳笑臉貼圖，於108年10月14日被告傳送
    ：「蔡小姐，這次是16號星期三到」，告訴人回以「OK」貼
    圖，被告再傳：「有要兌回來嗎？如果有要整個兌回來的話
    ，我帶資料過去」，告訴人回以：「明天跟你說好嗎？」，
    被告傳送：「好，那我再等你消息」之內容（見偵卷第53頁
    、第57頁）；於108年10月15日，告訴人傳送：「今天晚上
    給你消息嗎？還在等客戶回消息給我（哭臉圖示）」，被告
    回以：「好」，告訴人傳送「THANK YOU」貼圖，被告再傳
    送18秒之語音訊息，告訴人回以：「我知道，因為客戶貨款
    如果有下來，我們就不需要再繳一期，所以我晚上跟你說」
    ，被告傳送：「好喔」、「結果有確認了嗎」，告訴人回以
    ：「等等喔」、「我做最後確認」…告訴人傳送：「老闆說
    可以明天中午前給你消息嗎？然後你下午來收帳！」，被告
    回以：「好」之內容（見偵卷第55至59頁）；於108年10月2
    3日，被告傳送：「哈囉」、「蔡小姐，這次是26號星期六
    到」、「如果有要帶資料過去的話再提早跟我說一下喔」、
    （比大拇指之貼圖），告訴人回以「OK」貼圖，於108年10
    月26日，被告傳送：「我過去晚上囉，大概七點」之內容（
    見偵卷第61頁）；於108年11月4日，被告傳送：「我們這次
    是明天11/5到喔」、「你明天什麼時候，我過去，比較方便
    呢」，告訴人回以：「我晚點跟你說好嗎？」之內容（見偵
    卷第63頁）；於108年11月13日，被告傳送：「這次是15號
    星期五到」、「看是不是一樣6.7點過去，在跟我講一下」
    ，告訴人回以：「好，你前一天通知即可」…於108年11月14
    日，被告傳送：「明天是幾點時過去比較剛好呢」之內容（
    見偵卷第65頁）；於108年12月4日，被告傳送：「這次是明
    天星期四到」、「明天看看幾點過去我明天再跟你確認」，
    告訴人回以「OK」貼圖，於108年12月5日，告訴人傳送：「
    我今天要清掉麻煩你帶本票過來」，被告回以：「好」之內
    容（見偵卷第67頁）；於108年12月6日，被告傳送：「下次
    有機會配合的話1W便宜200，額度能到15 。如果有需要的話
    再跟我講哦〜剛才老闆講的」等語（見偵卷第69頁）。可見
    自108年10月6日後，被告以LINE訊息按時提醒告訴人每10天
    一期之期限屆至，並與告訴人約定被告前往告訴人店面之時
    間，又告訴人於審理時證稱上開到期、約定見面時間之訊息
    均係被告要來收利息等語（見本院卷第223至225頁），均與
    告訴人所指訴之108年10月6日第一次借款及按期繳付利息之
    情節相符，復查上開LINE對話內容，被告於108年10月14日
    傳送：「有要兌回來嗎？如果有要整個兌回來的話，我帶資
    料過去」，告訴人於108年10月15日傳送：「我知道，因為
    客戶貨款如果有下來，我們就不需要再繳一期」，以及告訴
    人於108年12月5日傳送：「我今天要清掉麻煩你帶本票過來
    」之訊息，均足佐上開對話是被告與告訴人間因金錢借貸收
    取利息、償還本金之內容至明。被告辯稱伊就108年10月6日
    貸與告訴人之款項未收取利息，顯不可信。又告訴人於審理
    時證述：108 年12月5日時伊有把本金還給被告，叫被告把
    本票還我，就不用繳當期的利息，因為他已經前扣了，利息
    的部份伊是繳到11月25日等語（見本院卷第225至226頁），
    被告亦自承告訴人就此部分借款已清償，綜合前述，應認附
    表編號1部分，被告確與告訴人約定貸與10萬元給告訴人，
    並約定10天為1期，每期利息1萬5,000元，但預扣1期利息，
    告訴人實拿本金為8萬5,000元，業於108 年12月5日清償完
    畢，告訴人於借款期間給付被告5次利息（不含預扣利息）
    共計7萬5,000元（各於108年10月16日、108年10月26日、10
    8年11月5日、108年11月15日、108年11月25日繳付）。
　㈢再參諸告訴人與被告之LINE對話紀錄，於108年12月6日，被
    告傳送：「下次有機會配合的話1W便宜200，額度能到15。
    如果有需要的話再跟我講哦〜剛才老闆講的」、「你在參考
    看看」，告訴人回以：「這樣15萬利息是多少」，被告再傳
    ：「1300*15=19500」，告訴人回以：「好，有需要跟你說
    」，被告傳送「OK」貼圖，並傳送：「有欠用到再拿...還
    是很貴qq」之內容（見偵卷第69頁）；於108年12月16日，
    被告傳送：「哈囉〜我們這次是明天到哦〜再幫我記得一下〜1
    9500」，告訴人回以OK手勢貼圖，被告再傳：「明天我應該
    也是6 點多那邊過去吧」、「有變動再提早跟你講」，告訴
    人回以：「好喔」之內容（見偵卷第71頁）；於109年1月16
    日，被告傳送伊之中國信託帳戶存摺封面照片並傳送：「中
    國信託，代號822」，告訴人回以「OK」貼圖之內容（見偵
    卷第47頁）；於109年1月30日，被告傳送：「剛剛小姐有說
    19500進了 ，下次是2/5星期三到哦〜再幫我記得一下～」，
    告訴人傳送同日存款1萬9,500元至被告中國信託帳戶之交易
    明細翻拍照片（見偵卷第73頁）；於109年2月13日，被告傳
    送：「這次是15號星期六時到哦〜」、「提早跟你提醒一下
    ，今天13號 ，後天星期六到」、（傳送「OK」貼圖），告
    訴人回以：「好」，被告傳送：「明天再幫我記得一下喔～
    」、「明天也是要晚上過去你比較方便嗎？」，告訴人回以
    ：「好，我知道」、「對啊，晚上」，被告傳送：「好」之
    內容（見偵卷第75頁）；於109年3月6日，告訴人傳送同日
    轉帳1萬9,500元至被告中國信託帳戶之交易明細翻拍照片，
    被告回以「OK」貼圖之內容（見偵卷第51頁）。足見被告在
    告訴人於108 年12月5日清償附表編號1之借款後，再向告訴
    人提出下一筆借款之邀約，並稱借款額度可至15萬元，經告
    訴人詢問借款利息，被告回覆利息為1萬9500元，嗣108年12
    月16日被告傳送提醒告訴人於108年12月17日應繳付利息1萬
    9,500元之訊息，以及其後日期亦有按時提醒告訴人到期之
    相類訊息，經告訴人於審理時證稱上開到期、約定見面之訊
    息係被告要來收利息等語（見本院卷第233至234頁），均與
    告訴人所指訴之108年12月7日第二次借款及按期繳付利息之
    情節相符；又參以被告與告訴人就附表編號1部分之借款模
    式係約定以10天為1期計算利息，並於貸與款項時預扣第一
    期利息，應認被告與告訴人係循相同借貸模式，是附表編號
    2部分，被告確於108年12月7日與告訴人約定貸與15萬元給
    告訴人，並約定10天為1期，每期利息1萬9500元，但預扣1
    期利息，告訴人實拿本金為13萬500元，而被告既於109年3
    月10日再放貸與告訴人（容後詳述），衡以常情，應認告訴
    人確有按期繳付借款利息，被告後續始會同意再放貸更多款
    項給告訴人，且有告訴人於109年1月30日、109年3月6日分
    別存款、轉帳1萬9,500元至被告中國信託帳戶之交易明細翻
    拍照片於前開LINE對話中，以及被告中國信託帳戶之存款交
    易明細附卷可稽（見偵卷第116頁、第124頁），足認至109
    年3月26日為止告訴人已繳付11次（不含預扣利息）共計21
    萬4,500元之利息。
　㈣附表編號3部分，被告坦承有於109年3月10日給告訴人20萬元
    ，並因此向告訴人收取1次2萬元等語，查告訴人已於審理時
    證稱該次借款本金、利息金額及繳付期數與擔保品，如前所
    述，且含預扣利息總共繳付3次利息（見本院卷第233頁），
    核與被告、告訴人就附表編號1、2部分之借款模式相同，則
    至告訴人於109年4月12日因不堪利息負荷向警方報案止，堪
    認附表編號3部分，被告確於109年3月10日與告訴人約定貸
    與20萬元給告訴人，並約定10天為1期，每期利息2萬元，但
    預扣1期利息，告訴人實拿本金為18萬元，至109年3月30日
    為止告訴人已繳付2次（不含預扣利息）共計4萬元之利息。
　㈤至被告雖以前詞置辯，但告訴人否認被告有入股其經營之釀
    酒人莊園（見本院卷第234頁），且觀諸前開被告與告訴人
    間於108年12月6日之LINE對話內容（見偵卷第69頁），顯係
    被告稱提供貸款優惠、額度及說明利息之對話，與被告所辯
    「投資」一節顯然不合，又設若係以告訴人有無售出酒品作
    為被告可否收取利潤之條件，蓋商品之販售情況非恆定，有
    無利潤亦非被告可預見，依被告主動按時提醒告訴人到期時
    間並定期收取金錢之情狀觀之，此顯非投資所生分紅，而屬
    借款利息甚明。被告所辯顯屬狡辯之詞，無足採信。
　㈥按所謂取得與原本顯不相當之重利，係指就原本利率、時期
    核算及參酌當地之經濟狀況，較之一般債務之利息，顯有特
    殊之超額者而言（最高法院27年度上字第520號判決意旨參
    照）。按金錢消費借貸契約，係屬要物契約，貸與人如自貸
    與金額中預扣利息，該部分既未實際交付借用人，自不能成
    立消費借貸契約，其貸與之本金應以利息預扣後實際交付借
    用人之金額為準（最高法院106年度台上字第972號民事判決
    意旨參照）。揆諸上開說明，以告訴人實拿本金計算借款利
    率，附表編號1部分，被告之借款年利率為635%（計算式：
    每月利息4萬5,000元÷本金8萬5,000元×12月×100%＝635%，個
    位數以下四捨五入）；附表編號2部分，被告之借款年利率
    為538%（計算式：每月利息5萬8,500元÷本金13萬500元×12
    月×100%＝538%，個位數以下四捨五入）；附表編號3部分，
    被告之借款年利率為400%（計算式：每月利息6萬元÷本金18
    萬元×12月×100%＝400%，個位數以下四捨五入）。而民法第2
    05條於110年1月20日修正前所定之最高利率為週年利率20%
    ，查附表所示告訴人向被告歷次借款之週年利率分別高達63
    5%、538%、400%，超出法定限制甚多，衡諸目前社會經濟情
    況，堪認被告係貸以金錢而取得與原本顯不相當之重利。
　㈦按刑法上之重利罪，以乘他人急迫、輕率、無經驗或難以求
    助之處境，貸以金錢或其他物品，而取得與原本顯不相當之
    重利者為要件。換言之，重利罪是行為人利用現已存在於被
    害人與行為人間的弱勢不對等，進而與被害人訂立單方面由
    行為人決定交易條件的金錢借貸契約。縱被害人在重利交易
    行為中，未有資訊的不對等、物理及心理強制力的壓迫或遭
    受隱瞞，具自由意思而「同意」為財產之處分，惟立法者顯
    然透過重利罪調整被害人自我負責之要件，即當被害人具有
    「處於急迫、輕率、無經驗或難以求助之處境」的弱勢情狀
    時，則否定被害人自我負責之能力，將重利交易所生之財產
    損害歸於行為人負責，即不能因經被害人的同意或承諾而阻
    卻本罪構成要件成立或認無違法。本罪所謂「急迫」指利用
    他人在經濟上急需資金的困境或壓力。惟此緊急情況尚無須
    至必陷於危難的程度，若急需給付的原因迫及「追求基本生
    活所需」，即得認為「急迫」。至被害人是否尚有資產或其
    能否由其他親友獲得經濟上之支援，因涉及被害人能否及時
    並有效處分財產，或其親友有無為被害人疏解窘境之意願，
    不在考慮是否屬「急迫」範圍之列。所謂「輕率」乃指個人
    未能慎重思考交易之利害關係，而草率作出決定。所謂「無
    經驗」係指根據被害人特性，除欠缺實際借貸經驗外，並包
    括因欠缺借貸金錢的相關知識，致被害人對於金錢借貸之某
    些行為情狀與事實的察覺力或判斷力受限。亦即，縱被害人
    具有實際舉債的生活經驗，亦不代表其有足夠的借貸相關知
    識，亦可能因其欠缺借貸的相關知識（如地處偏遠，資訊獲
    取不易、不識字或教育程度之限制，而無法理解相關資訊等
    ），致其察覺力或判斷力受有限制。相對地，若借貸人雖未
    有實際借錢的生活經驗，但因其可能已透過各種管道獲取相
    關借貸知識，甚或其本身即為經常性參與金融活動，以從事
    金融交易作為獲取利潤維生之人，則必有理解締結借貸契約
    風險與評估的能力，縱屬初次借貸，亦不能謂其為無經驗之
    人。所謂「難以求助之處境」為103年6月18日修法時所增列
    ，依其修正理由：「本條構成要件原為『乘他人急迫、輕率
    或無經驗』，惟考量若干情形可能未能為上開情形所涵蓋，
    為避免法律適用上之漏洞，爰於第1項增列『難以求助之處境
    』之情形。」等語，惟未說明何種情況屬於難以求助之處境
    或為原構成要件「乘他人急迫、輕率或無經驗」所無法涵蓋
    。因所謂「乘他人急迫、輕率或無經驗」等情狀，從客觀角
    度理解均屬「難以求助之處境」之弱勢情狀，立法者既以「
    難以求助之處境」作為本罪適用上之漏洞填補，應屬一種概
    括規定，即應參考德國刑法重利罪構成要件除急迫、無經驗
    外所包括的「判斷力欠缺」（乃被害人由於心智能力方面低
    弱，顯現出無法透過經驗彌補之弱勢，使其透過理性動機引
    導自己的能力降低，或使其正確地衡量契約的給付與對待給
    付，進而評斷交易締結之經濟後果的能力顯著下降）或「顯
    著意志薄弱」（即面對刺激、引誘、拐騙，被害人對於重利
    要求的抗拒能力顯然低於參與相同交易情狀的一般人）等弱
    勢情狀，亦屬所謂「難以求助之處境」範疇之一（最高法院
    108年度台上字第3368號判決意旨參照）。
　㈧查告訴人於本院審理時雖證述：伊跟伊男友王俊傑自108年6
    月起在豐原區合夥開設釀酒人莊園即販售菸酒，剛開始即陸
    續有資金不足情況，因為伊酒的成本比較高，是王俊傑解決
    ，後來生意不好，利潤沒有出來，資金不足情況比較嚴重，
    有經營不善、入不敷出情形等語，後則改稱：伊一開始有準
    備好資金，不是伊店裡的資金不足，是伊要額外再買酒來賣
    的時候資金不足，就是伊可以賺，也可以不賺，是因想擴大
    酒廠生意才需要多的資金；伊沒有說營運不善，是因為剛開
    始資金不足時伊等借到高利貸，王俊傑借到比較高的利息；
    伊個人部分因為菸酒莊的買賣，是第一次是跟被告借，之後
    伊有跟別人借錢，因為真的繳不出來，在109 年3 月10日跟
    被告借錢前，伊有跟別人借錢，王俊傑的部分伊不清楚，王
    俊傑是用個人名義借，這家店既然是伊等合夥開的，資金上
    需求就是伊等都要自己去想辦法；108 年10月6 日第一次跟
    被告借錢時，伊不清楚釀酒人莊園資金缺口如何，當時伊是
    要買酒賺錢，但後來王俊傑才說他好像借到一個類似利滾利
    的錢，後來變成伊等逼不得已，已經沒有辦法；伊本身有跟
    銀行往來的經驗，當時釀酒人莊園開店不到一年，銀行不借
    ；108年12月7日第二次跟被告借錢係因伊本身也有跟親戚朋
    友借5萬元，當初有一部分是要拿去買酒，一部分是要先還
    伊朋友錢，伊是為擴大釀酒人莊園的營運才再跟被告借錢；
    109年3月10日第三次跟被告借錢係因前面有幾次付給被告的
    利息是跟伊朋友借的，伊朋友急需拿回5 萬元，伊要先還朋
    友，再繳付之後的利息，當時伊有去銀行，想要辦伊個人信
    貸的貸款，看到時候能不能辦下來，如果辦下來的話伊就直
    接還給被告，但銀行請伊等到6 月即釀酒人莊園1年時，看
    能否以公司名義貸款，伊想說再跟被告借20萬元，先把借的
    錢拿去繳要給被告的利息，再繳3 個月剛好OK，等6 月再去
    銀行問釀酒人莊園的貸款，核貸的話就把錢還被告；109年4
    月12日伊在警詢時說是因伊經營的菸酒店進貨一時周轉不靈
    才會借高利貸，是指想要一次進大量的貨，可以壓低進貨成
    本；伊跟朋友借的5 萬元，如果還不出來就對朋友比較不好
    意思，因為朋友已經借伊一段時間了；伊第三次向被告借款
    以償還先前向被告借款之利息的部分，如果沒有還，伊不知
    道被告會怎麼樣；伊在跟被告借錢之前，有跟銀行借過錢；
    本院109年度司票字第2701號民事裁定之附表所示本票的簽
    發日期是假的，是王俊傑去借的，伊只是寫名字做擔保，實
    際上是在伊第一次跟被告借錢之後才簽的；伊不擴大經營的
    話就不需要借高利貸，伊跟被告借的時候就知道是高利貸，
    伊只是想要解決事情，伊也知道被告是在幫忙伊等語（見本
    院卷第204至206頁、第210至214頁、第220至221頁、第226
    至227頁、第231至232頁、第234至239頁），可見告訴人實
    際上係為擴大其經營之釀酒人莊園之生意規模、壓低成本增
    加獲利之目的，而向被告借貸附表所示借款，客觀上顯非迫
    及「追求基本生活所需」，又據告訴人上開所述其另向朋友
    所借款項已有相當時日，告訴人並未表示如遲未清償，友人
    將對之有何等不利對待而有不得已之急迫情事；告訴人亦未
    表示如未按期清償利息，被告將對之有何等不利對待而有不
    得已之急迫情事，則本案之告訴人應不該當所謂「急迫」之
    處境。再以告訴人上揭所述，其向被告借款前即有向銀行借
    貸之經驗，且知以其當時信用無法向銀行貸款，又於附表編
    號1之借款後亦有簽立本票擔保合夥人借款之經驗，自難謂
    係無經驗之人，而告訴人既可得衡量借貸之對象、金額、利
    率高低及自身償債能力，尚難認其有何輕率之情事，告訴人
    並自承向被告借款時即知為高利貸，亦非處於「判斷力欠缺
    」或「顯著意志薄弱」之弱勢情狀。是以，被告貸與告訴人
    金錢並收取利息，而告訴人明知被告收取之利息高於一般金
    融機構，且告訴人並無迫及基本生活需求之經濟危機，則其
    捨向銀行申辦貸款等其他方式，而願意支付高額利息向被告
    借貸款項，應僅屬契約自由之範疇，難認被告有何乘他人急
    迫、輕率、無經驗或難以求助之處境而貸以金錢之行為，則
    被告所為即與刑法重利罪之構成要件有別而無從成立該罪。
五、綜上所述，本案依公訴人所提出之證據，尚不足以證明被告
    確有公訴意旨所指之重利犯行，本件不能證明被告犯罪，揆
    諸前揭條文與裁判意旨，自應為其無罪之諭知。
據上論斷，應依刑事訴訟法第301 條第1 項，判決如主文。
本案經檢察官陳信郎提起公訴，由檢察官林文亮到庭執行職務。
中　　華　　民　　國　　110 　年　　11　　月　　9 　　日
            刑事第十二庭　審判長法　官　廖慧娟
                                法  官　黃震岳
                                法  官　張意鈞
以上正本證明與原本無異。
如不服本判決應於收受判決後20日內向本院提出上訴書狀，並應
敘述具體理由；其未敘述上訴理由者，應於上訴期間屆滿後20日
內向本院補提理由書（均須按他造當事人之人數附繕本）「切勿
逕送上級法院」。
告訴人或被害人如不服判決，應備理由具狀向檢察官請求上訴，
上訴期間之計算，以檢察官收受判決正本之日起算。
                                書記官  陳怡臻
中　　華　　民　　國　　110 　年　　11　　月　　9 　　日
附表：
編號 時間  地點 金額 利息計算方式 擔保品 告訴人已給付利息 （預扣利息除外） 1 108年10月6日 臺中市○○區○○街00號之「釀酒人莊園」 約定10萬元，預扣1萬5000元利息，實拿8萬5000元。 每10日利息1萬5000元（經換算年利率為635％）。 10萬元之本票1張及拍攝告訴人之國民身分證照片 5次共計7萬5000元。本息已還清。告訴人並取回本票。 2 108年12月7日 同上。 約定15萬元，預扣1萬9500元利息，實拿13萬500元。 每10日利息1萬9500元（經換算年利率為538％）。 15萬元本票1張 11次共計21萬4500元。本金尚未償還。 3 109年3月10日 同上。 約定20萬元，預扣2萬元利息，實拿18萬元。 每10日利息2萬元（經換算年利率為400％）。 20萬元本票1張 2次共計4萬元。本金尚未償還。